臺灣高雄地方法院刑事判決　　　　　　 96年度交訴字第155號
公　訴　人　臺灣高雄地方法院檢察署檢察官
被　　　告　乙○○
選任辯護人　康清敬律師
上列被告因公共危險案件，經檢察官提起公訴（96年度偵字第28
14號），被告於準備程序中就被訴事實為有罪之陳述，經本院告
知簡式審判程序之旨，並聽取被告與公訴人之意見後，本院裁定
進行簡式審判程序，本院判決如下：
    主  文
乙○○犯不能安全駕駛動力交通工具罪，處有期徒刑貳月，減為
有期徒刑壹月，如易科罰金，以新台幣壹仟元折算壹日。又犯肇
事致人傷害逃逸罪，處有期徒刑柒月，減為有期徒刑三月又十五
日，如易科罰金，以新台幣壹仟元折算壹日。應執行有期徒刑肆
月，如易科罰金，以新台幣壹仟元折算壹日。緩刑貳年，並應向
國庫支付新臺幣陸萬元。
    事  實
一、乙○○於民國96年1 月16日15時許，在高雄市鼓山區柴山某
    處飲用酒類後，明知其服用酒類後，反應力及注意力均會降
    低，不能安全駕駛動力交通工具，猶於同日16、17時許，駕
    駛車號YA-2403 號自用小客車，沿高雄市鼓山區○○○路由
    北往南方向行駛，嗣於同日17時許，行經鼓山三路與清泉街
    口時，因酒後注意力及操控力不佳，突然倒車撞及其後方適
    沿鼓山三路北往南方向行經該處之由丙○○騎乘之車號XSW-
    083 號重型機車前車車頭，致丙○○當場人車倒地，並被拖
    行約6 、7 公尺，因此受有右小腿嚴重擦挫傷之傷害（過失
    傷害部分未據告訴），乙○○見狀並未立即停車，仍持續倒
    車，而又擦撞後方亦沿鼓山三路北往南方向行駛之由丁○○
    所騎乘並搭載戊○○之車號XOE-698 號重型機車左側車身，
    致使丁○○亦當場人車倒地，並受有右踝關節扭挫傷併腫脹
    疼痛之傷害，丁○○搭載之戊○○則受有左膝挫撞傷併腫脹
    疼痛等傷害（過失傷害部分均未據告訴），惟乙○○於肇事
    後，並未停車查看，將傷者送醫救護，竟逕自駕車逃逸，嗣
    經路旁之目擊證人鄭春滿將乙○○所駕駛之上開車號抄寫下
    來，並提供予警方循線查獲，警方並於同日20時17分許，在
    警局內對乙○○施以呼氣酒精濃度測試，測得酒精濃度達每
    公升0.31毫克，而悉上情。
二、案經高雄市政府警察局鼓山分局報請臺灣高雄地方法院檢察
    署檢察官偵查起訴。
    理  由
一、按被告乙○○所為係犯死刑、無期徒刑、最輕本刑為3 年以
    上有期徒刑以外之罪，其於準備程序中就被訴事實為有罪之
    陳述，經受命法官告知簡式審判程序之旨，並聽取公訴人、
    被告之意見後，本院合議庭認為適宜由受命法官獨任進行簡
    式審判程序，依刑事訴訟法第273 條之1 第1 項規定，裁定
    由受命法官獨任進行審判程序，合先敘明。
二、上揭於飲酒後駕車並肇事逃逸之事實，業據被告於本院審理
    中坦承不諱，核與被害人丙○○、丁○○，及目擊證人鄭春
    滿於警詢及偵查中之證述情節互核大致相符，並有刑法第18
    5 條之3 案件測試觀察紀錄表、酒精濃度測定值、道路交通
    事故現場圖各1 份、高雄市政府警察局舉發違反道路交通管
    理事件通知單、高雄市政府警察局交通大隊事故談話紀錄表
    、車籍作業系統- 查詢認可資料各2 份、診斷證明書3 份、
    蒐證照片15張在卷可佐。而按刑法第185 條之3 規定服用酒
    類致不能安全駕駛動力交通工具而駕駛罪，係抽象危險犯，
    並不以發生具體危險為必要，至所謂酒醉狀態，只需一般評
    價程度達於對車輛駕駛行為失其必要之注意力或判斷力之虞
    即可，至實際上對駕駛行為是否發生具體危險，則並不重要
    ，而服用酒類不能安全駕駛動力交通工具之認定，參考德國
    、美國之認定標準，對於酒精濃度吐氣已達每公升0.55 毫
    克或血液濃度達百分之0.11以上，肇事率為一般正常人之10
    倍，應認為已達不能安全駕駛之標準（法務部88年5 月18日
    88年度法檢字第1669號函參照）。前開事實業據被告於本院
    審理中坦承不諱，已如前述，而警方於案發後20時17分許，
    對被告施以酒測結果，發現其呼氣中酒精濃度為每公升0.31
    毫克（MG/L）等情，有酒精濃度測定值1 紙附卷可稽，被告
    自承係於當日接近17時許飲酒後駕車，並於案發前已駕駛約
    20分鐘（本院卷第47頁、警卷第3 頁），參以本案車禍事故
    係於當日17時許發生，是被告飲酒後起駛時間應約在當日16
    時40、50分許，則自被告起駛至警方對之施以酒測之時，約
    相隔3.5 小時，依美國現行標準公式推算（即男生係以0.01
    7 ×5 ×時差＋測量時之酒精吐氣含量＝肇事當時之酒後情
    況，張漢威著「車禍處理與鑑定實務」第3-44頁），回溯被
    告起駛時（即測試前約3.5 小時）之酒精濃度，被告呼氣酒
    精測試濃度已達每公升0.6075毫克（0.017 ×5 ×3.5+0.31
    ＝0.6075），並有酒後駕車肇事一情，亦有刑法第185 條之
    3 案件測試觀察紀錄表1 紙在卷足參，足認被告確因酒醉而
    致使駕駛判斷力欠佳，已達無法正常且安全駕駛動力交通工
    具之程度。被告上揭服用酒類不能安全駕駛動力交通工具而
    駕駛，及肇事致人傷害逃逸之犯行，洵堪認定，應予依法論
    科。
三、按被告於倒車時先撞擊被害人丙○○，又於持續倒車時，再
    擦撞被害人丁○○所騎乘之前開機車，造成被害人丁○○及
    其所搭載之戊○○受有上開傷害後，逕自離開現場，其雖因
    此造成被害人丙○○、丁○○、戊○○三人之傷害，惟其係
    於倒車之過程中接續撞擊二車後逃逸，是應僅有單一之肇事
    逃逸行為。故核被告所為，係犯刑法第185 條之3 服用酒類
    不能安全駕駛動力交通工具而駕駛罪及同法第185 條之4 肇
    事致人傷害逃逸罪。被告所犯上開二罪，犯意各別，行為互
    殊，應予分論併罰。本院審酌被告明知酒後駕車之危險性，
    既漠視自己安危，更罔顧公眾行之安全，於服用酒類，依其
    查獲時檢測之酒精濃度每公升0.31毫克，推算其起駛時之酒
    後呼氣中酒精濃度已達每公升0.6075毫克，已處於不能安全
    駕駛動力交通工具之狀態，仍駕駛汽車上路，於他人之生命
    安全危害非輕，並肇致本件車禍，使被害人丙○○、丁○○
    、戊○○分別受有上開傷害，有診斷證明書3 紙附卷可證，
    惟念其並無犯罪前科，有臺灣高等法院被告前案紀錄表1份
    附卷可參，且犯後坦承犯行，態度尚稱良好，並已與被害人
    丙○○、丁○○、戊○○達成和解，有和解書2 份在卷可參
    ，並其已年逾7 旬，及其犯罪手段等一切情狀，分別量處如
    主文所示之刑。又本案被告犯罪時間在96年4 月24日以前，
    所犯之刑法第185 條之3 之罪合於中華民國96年罪犯減刑條
    例第3 條第1 項第15款之減刑規定，所犯之刑法第185 條之
    4 之罪則非屬前揭條例第3 條所定不得予以減刑之列，應分
    別減其宣告刑二分之一，並斟酌被告為專科畢業，家境勉持
    等情，併均諭知易科罰金之折算標準，並定其應執行之刑及
    易科罰金之折算標準。再被告於本院審理中坦承犯行，並表
    示願支付國庫一定之金額，以求緩刑之宣告，經蒞庭檢察官
    表示同意（見本院第48頁），又被告因一時失慮致罹刑典，
    惟已坦承犯錯，堪認經此偵、審程序之教訓，當知所警惕而
    信無再犯之虞，是本院認上開所宣告之刑，以暫不執行為適
    當，爰併予宣告緩刑2 年，惟斟酌被告因守法觀念薄弱而觸
    法，為確保其能記取教訓，並命其向國庫捐款新臺幣6 萬元
    ，以啟自新。
據上論斷，依刑事訴訟法第273 條之1 第1 項、第299 條第1 項
前段，刑法第185 條之3 、第185 條之4 、第41條第1 項前段、
第51條第5 款，刑法第74條第1 項第1 款、第2 項第4 款，刑法
施行法第1 條之1 ，中華民國96年罪犯減刑條例第2 條第1 項第
3款 、第7 條之規定，判決如主文。
本案經檢察官甲○○到庭執行職務。
中　　華　　民　　國　　96　　年　　9　 　月　　28　　日
                      交通法庭      法　官  郭宜芳
以上正本證明與原本無異。
如不服本判決，應於判決送達後10日內，向本院提出上訴狀。
                                    書記官  何承育
中　　華　　民　　國　　96　　年　　9　 　月　　28　　日
附錄本判決論罪科刑法條全文：
刑法第185條之3
服用毒品、麻醉藥品、酒類或其他相類之物，不能安全駕駛動力
交通工具而駕駛者，處 1 年以下有期徒刑、拘役或 3 萬元以下
罰金。
刑法第185條之4
駕駛動力交通工具肇事，致人死傷而逃逸者，處 6 月以上 5 年
以下有期徒刑。
